【裁判字號】    98,上訴,4805
【裁判日期】    981211
【裁判案由】    偽造文書等
【裁判全文】
臺灣高等法院刑事判決                98年度上訴字第4805號
上  訴  人
即  被  告  甲○○
                      號
上列上訴人因偽造文書等案件，不服臺灣士林地方法院98年度審
訴字第808號，中華民國98年10月7日第一審判決（起訴案號：臺
灣士林地方法院檢察署98年度偵字第10259 號），提起上訴，本
院判決如下：
    主  文
上訴駁回。
    理  由
一、依刑事訴訟法第350條、第361條、第362條、第367條規定，
    不服地方法院之第一審判決而上訴者，須提出上訴書狀，並
    應敘明具體理由，為上訴必備之程式；其所提出之書狀未敘
    述上訴理由，或僅曾以言詞陳述上訴理由者，均應於上訴期
    間屆滿後20日內補提理由書於第一審法院。第一審法院經形
    式審查，認逾期未補提上訴理由者，應定期間先命補正；逾
    期未補正者，為上訴不合法律上之程式，應以裁定駁回。倘
    已提出上訴理由，但所提非屬具體理由者，則由第二審法院
    以上訴不合法律上之程式，判決駁回。而所謂具體理由，必
    係依據卷內既有訴訟資料或提出新事證，指摘或表明第一審
    判決有何採證認事、用法或量刑等足以影響判決本旨之不當
    或違法，而構成應予撤銷之具體事由，始克當之（例如：依
    憑證據法則具體指出所採證據何以不具證據能力，或依憑卷
    證資料，明確指出所為證據證明力之判斷如何違背經驗、論
    理法則）；倘僅泛言原判決認定事實錯誤、違背法令、量刑
    失之過重或輕微，而未依上揭意旨指出具體事由，或形式上
    雖已指出具體事由，然該事由縱使屬實，亦不足以認為原判
    決有何不當或違法者（例如：對不具有調查必要性之證據，
    法院未依聲請調查亦未說明理由，或援用證據不當，但除去
    該證據仍應為同一事實之認定），皆難謂係具體理由，俾與
    第二審上訴制度旨在請求第二審法院撤銷、變更第一審不當
    或違法之判決，以實現個案救濟之立法目的相契合，並節制
    濫行上訴（參照最高法院97年度台上字第892 號刑事判決意
    旨）。
二、本件被告不服原審判決，提起上訴，其於民國（下同）98年
    11月19日提出上訴理由狀稱：「被告經原審判處有期徒刑伍
    月得易科罰金，惟上開判決量刑過重，被告無力繳納罰金，
    請酌情輕判」云云。
三、查原審判決係認定：「被告與一名姓名年籍不詳之成年男子
    ，於98年3 月初某日，在不詳地點，拾獲乙○○所遺失之國
    民身分證正本1 張及臺北市後備指揮部離營證件遺失證明書
    1 張後，竟共同基於意圖不法所有之犯意聯絡，將之侵占入
    己，2 人並基於變造國民身分證以請領護照之犯意聯絡，由
    該男子換貼其照片於上開國民身分證正本上，藉以變造乙○
    ○名義之國民身分證正本，再交由被告申辦，而被告則於98
    年3月11日下午7時許，透過不知情之友人廖登聰介紹，在臺
    北市○○區○○路與華西街口一家冰飲店內，將上開變造之
    國民身分證、臺北市後備指揮部離營證件遺失證明書及上開
    姓名年籍不詳之男子照片2 張，交予不知情之飛行家旅行社
    職員周鴻美，利用周鴻美以急件代為申請護照，周鴻美即於
    翌（12）日，以乙○○名義填寫普通護照申請書，並於申請
    書上偽造乙○○之署押（即簽名）1 枚，再將上開變造之國
    民身分證影印後，以影本正反面及上開照片2 張黏貼於申請
    書上，持向我國外交部領事事務局申辦上開姓名年籍不詳之
    成年男子之中華民國護照而行使之，足生損害於「乙○○」
    、戶政機關對於國民身分證核發之正確性。嗣外交部領事事
    務局審核乙○○護照申請案，發現有異未予核准，報警循線
    查獲，並扣得變造之「乙○○」國民身分證、申請書正本及
    臺北市後備指揮部離營證件遺失證明書等情。以被告所為，
    分別係犯刑法第337 條之侵占遺失物罪、同法第216 條、第
    210 條之行使偽造私文書罪（護照申請書部分）及護照條例
    第23條第2項、第1項之行使變造國民身分證以供申請護照罪
    。被告就上開犯行，與上開姓名年籍不詳之成年男子有犯意
    聯絡及行為分擔，均為共同正犯。又被告利用不知情之周鴻
    美，持上開變造之國民身分證及申請書向外交部領事局申請
    護照，為間接正犯。再被告利用不知情之周鴻美所犯偽造署
    押之行為乃偽造私文書之階段行為，而偽造私文書、變造國
    民身分證之低度行為應為行使偽造之高度行為所吸收，均不
    另論罪。復護照條例第23條第2項、第1項行使變造國民身分
    證以供申請護照罪，係刑法第216條、第212條之行使變造特
    種文書罪之特別規定，應依護照條例第23條第2項、第1項之
    規定論處。另被告以一行使行為同時觸犯行使偽造私文書罪
    及護照條例第23條第2項、第1項之罪，為想像競合犯，應從
    一重之行使偽造私文書罪處斷。至被告就上開所犯行使偽造
    私文書罪及侵占遺失物罪，犯意個別，應分論併罰。」原審
    判決並詳載其審酌科刑之一切情狀之理由稱：「爰審酌被告
    侵占他人遺失之證件後，竟以變造國民身分證以請領護照，
    足生損害於「乙○○」、戶政機關對於國民身分證核發之正
    確性，然於犯後尚能坦承犯行，及其品行、犯罪之動機、目
    的、手段、智識程度、犯罪所生之損害等一切情狀，分別就
    侵占遺失物罪部分，處罰金新臺幣壹萬元，並諭知如易服勞
    役以新臺幣壹仟元折算壹日之折算標準；行使偽造私文書罪
    部分，處有期徒刑伍月，並諭知如易科罰金以新臺幣壹仟元
    折算壹日之折算標準」（原審判決第3 頁），故原審判決已
    就量刑刑度詳為審酌並明其理由，原審判決認事用法，核
    無違誤，量刑亦屬妥適，並無過重之情形，被告上訴意旨僅
    空泛指稱：「被告經原審判處有期徒刑伍月得易科罰金，惟
    上開判決量刑過重，被告無力繳納罰金，請酌情輕判」云云
    ，尚不足以影響原審判決量刑刑度之本旨，亦不足以認為原
    審判決有何不當或違法，核非上開法條規定之上訴應敘述之
    具體理由，此外，被告復未具體指摘原審判決關於認定事實
    、適用法律及量刑等事項，究竟有何違法或不當之具體情形
    。揆諸上開說明，本件上訴未敘述具體理由及不合法律上之
    程式，應予駁回，並不經言詞辯論為之。
據上論斷，應依刑事訴訟法第367條前段、第372條，判決如主文
。
中    華    民    國    98    年    12    月    11    日
                  刑事第三庭  審判長法  官  陳博志
                                    法  官  劉興浪
                                    法  官  許文章
以上正本證明與原本無異。
如不服本判決，應於收受送達後10日內向本院提出上訴書狀，其
未敘述上訴之理由者並得於提起上訴後10日內向本院補提理由書
（均須按他造當事人之人數附繕本）「切勿逕送上級法院」。
                                    書記官  蔡慧娟
中    華    民    國    98    年    12    月    11    日


司法院資訊處製作；財團法人民間司法改革基金會備份。
